最　高　行　政　法　院　判　決　　　　　　　　　　九十三年度判字第一五一號
　　上　訴　人　酉○○
　　　　　　　　子○○
　　　　　　　　丙○○
　　　　　　　　乙○○
　　　　　　　　壬○○
　　　　　　　　未○○
　　　　　　　　丑○○
　　　　　　　　巳○○
　　　　　　　　午○○
　　　　　　　　辰○○
　　　　　　　　癸○○
　　　　　　　　己○○
　　　　　　　　申○○
　　　　　　　　甲○○
　　　　　　　　庚○○
　　　　　　　　辛○○○
　　　　　　　　卯○○
　　　　　　　　戊○○
　　　　　　　　丁○○
　　右共同訴訟代理人
　　　　　　　　潘正芬律師
　　　　　　　　陳丁章律師
　　複 代理 人　陳修君律師
　　被 上訴 人　法務部
　　代　表　人　寅○○
　　參　加　人　行政院人事行政局
　　代　表　人　李逸洋
右當事人間因薪俸事件，上訴人對於中華民國九十一年十月二十二日臺北高等行政法
院九十年度訴字第三九七九號判決，提起上訴，本院判決如左：
　　主  文
上訴駁回。
上訴審訴訟費用由上訴人負擔。
　　理  由
本件上訴人起訴主張：上訴人係明陽中學依少年矯正學校設置及教育實施通則第三十
一條第一項規定留用人員，占該通則第二十四條教導員職缺之原高雄少年輔育院聘用
之導師、訓導員，因不服被上訴人民國八十九年二月十七日法八十九人字第○○五四
三一號函，溯自八十八年七月一日起，比照監所人員改按「司法人員專業加給支給標
準表」規定支給；原支給「特殊教育津貼」有案而未具任用資格留用之前導師、訓導
員則不合繼續支領之規定，循序提起行政訴訟。查上開函為行政處分，足堪認定，上
訴人提起復審、再復審，當屬合法；被上訴人將上訴人之薪資中，原「學術研究費」
改按「司法人員專業加給支給標準表」支給，並取消「特殊教育津貼」，違反相關法
令規定，使得上訴人之薪資較原來為少，已造成上訴人財產權之損害等情，爰請判決
將再復審決定、復審決定及原處分均撤銷。
被上訴人則以：有關明陽中學留用之導師、訓導員待遇案，依規定應報由行政院核定
，被上訴人八十八年八月十日法八八人字第○○一四七九號函陳報行政院有關少年矯
正學校人員待遇一案，對於留用之導師、訓導員之學術研究費及特殊教育津貼均建請
准予繼續支領，本件係行政院修正核定，難謂被上訴人逕為變更而剝奪上訴人應有之
薪俸。又系爭函僅說明少年矯正學校待遇支給標準一案，業經行政院核定，請照核定
事項辦理，未另有說明，其內容係檢附行政院核定函，並非被上訴人之函示等語，作
為抗辯。
原審斟酌全辯論意旨及調查證據之結果，以本件上訴人係少年矯正學校設置及教育實
施通則八十七年四月十日施行前少年輔育院原聘任之導師、訓導員，於該通則施行後
，上訴人因未具教師任用資格，依該通則第三十一條第一項規定，為被上訴人所屬明
陽中學留用而聘任之導師、訓導員，有其聘書影本附卷可參，並為兩造所不爭執。嗣
因被上訴人以八十九年二月十七日法八十九人字第○○五四三一號函通知明陽中學等
略以：「少年矯正學校人員待遇支給標準一案，業奉行政院核定，檢奉原函影本一份
，請照核定事項辦理，並自八十八年七月一日起實施。」上訴人不服溯自八十八年七
月一日起，比照監所人員改按「司法人員專業加給支給標準表」支給；原支給「特殊
教育津貼」有案而未具任用資格留用之前導師、訓導員則不合繼續支領之規定，循序
提起行政訴訟。查上開函僅係說明少年矯正學校待遇支給標準一案，業奉行政院核定
，請被上訴人所屬明陽中學照核定事項辦理，核屬機關間所為職務上之通知，即將行
政院所核復之事項轉知所屬辦理之單純事實通知，並未發生具體法律上效果，應非屬
行政處分。又查，上訴人係明陽中學所聘用，有關其薪資待遇之爭執，應以明陽中學
為對象，而人事行政局及被上訴人所為函示，僅係行政機關內部之指示行為，且係執
行預算之行為，並非就具體事件所為發生法律上效果之單方行政行為，不能認為係行
政處分，上訴人之訴為不合法，再復審決定為不受理之決定，應無不合。退步言之，
縱認上開函因其為人事主管機關所為，並涉及上訴人之財產上請求權，而應認為行政
處分，並得對被上訴人提起本件訴訟。然查，上訴人為前臺灣高雄少年輔育院未具教
師任用資格而聘用之導師、訓導員，於少年矯正學校設置及教育實施通則實施後，隨
同業務移撥明陽中學，因少年矯正學校設置及教育實施通則第二十二條規定矯正學校
之教師及輔導教師，需依教師法及教育人員任用條例之規定聘任，上訴人因未具教師
任用資格，致不能受聘為該校之教師及輔導教師；又因同通則第二十四條規定教導員
需由具有公務人員任用資格薦任第六職等至第八職等之人始具有被遴任資格，上訴人
因無公務人員任用資格，亦不能依該規定被遴任，故該法第三十一條第一項特別規定
「本通則實施前，少年輔育院原聘任之導師四十九人、訓導員三十人，其未具任用資
格者，得占用第二十四條教導員之職缺，並以原進用方式繼續留用至其離職或取得任
用資格為止」，以保障其工作權。所謂「原進用方式」係指上訴人原來以「聘任」方
式進用者，得繼續以「聘任」方式任職，繼續留用至其離職或取得任用資格為止，免
受本法第二十四條之任用限制。又上訴人所占職缺及工作既為教導員，其工作內容依
同通則第二十三條第一項所定，並非教師，此亦有明陽中學聘書受聘人服務規約第三
條：「受聘人應負責學生日常生活指導、管理及課業督導業務，並協助輔導教師從事
教化考核、性行輔導及社會連繫等相關事宜」，與渠等在前高雄少年輔育院聘書受聘
人服務規約第二條約定：「受聘人除授課外，並有擔任導師訓導學生及協助管教行政
工作之義務」，前後職缺及工作已有不同。至上訴人之待遇，依明陽中學受聘人服務
規約第七條規定：「受聘人之權利義務、待遇、退休、撫卹等悉依有關法令規定辦理
」，則被上訴人依行政院人事行政局之函示「對於上訴人非依教育人員任用條例聘任
者，應比照監所人員即司法人員專業加給支給標準表內少年矯正學校人員中之教導員
，改支司法人員專業加給；原支領特殊教育津貼之留用導師及訓導員，如非依教育人
員任用條例聘任者，亦不合繼續支領」辦理，符合同工同酬之原則，於法並無不合，
否則，豈非造成在該學校內，具正式公務人員任用資格進用之「教導員」領取司法人
員專業加給；而不具正式公務人員任用資格留用之「教導員」，反而領取與其工作內
容不符之學術研究費及特殊教育津貼之不合理現象，故上訴人主張「原進用方式」包
括待遇一節，要無可採，從而，原處分並無違誤，因將上訴人之訴駁回。
按「本法所稱行政處分，係指行政機關就公法上具體事件所為之決定或其他公權力措
施而對外直接發生法律效果之單方行政行為」，為行政程序法第九十二條第一項所明
定。準此，行政機關倘非「就公法上具體事件所為之決定」，或其意思表示並非「直
接發生法律效果者」，即非行政處分，人民不得以該機關為被告而訴請予以撤銷。查
被上訴人八十九年二月十七日法八十九人字第○○五四三一號函係說明少年矯正學校
人員待遇支給標準一案，業奉行政院核定，請被上訴人照核定事項辦理，並自八十八
年七月一日起實施。而行政院核定被上訴人所屬少年矯正學校人員待遇支給標準，乃
行政院本其權責所為規範所屬機關人員待遇支給標準之一般、抽象規定，對於少年矯
正學校之現職及將來進用之人員均一體適用。上開函既僅核轉行政院對於被上訴人所
屬少年矯正學校人員待遇支給標準，並非被上訴人就具體事件所為直接發生法律效果
之行政處分，從而上訴人以被上訴人為被告，訴請撤銷被上訴人之上開函，自屬不合
法，依行政訴訟法第一百零七條第一項第十款之規定，即應予駁回。又查司法院院字
第二六五○號解釋：「上級官署自動決定辦法令飭下級官署遵照執行者，究為何級官
署之行政處分，應分別情形定之，上級官署如已將其決定之辦法，自行對於人民為行
政處分，因而令飭下級官署執行者，固為上級官署之處分，若上級官署之自動決定辦
法，不過為國家機關內部思意思之決定，而其令飭下級官署執行，即係指示其對於人
民為行政處分者，仍為下級官署之處分。」僅係闡釋上級官署自動決定辦法令飭下級
官署遵照執行者，究為何級官署之行政處分，核與本件由行政院核定少年矯正學校人
員待遇支給標準，為一般、抽象之規定，並非就具體事件所為之決定不同，上訴人主
張依上開解釋意旨，被上訴人之上開函應屬行政處分云云，殊無足採。至於原判決認
定被上訴人之上開函並非行政處分雖無不合，然又論述縱認上開函因其為人事主管機
關所為，並涉及上訴人之財產上請求權，而應認為係行政處分，並得對被上訴人提起
本件訴訟，亦應認原處分並無違誤，已有適用法規不當之違誤。惟因原判決贅述之其
他理由，與判決之結果尚無影響，仍應予維持。至上訴人其他實體理由之主張，已因
上訴人在原審之起訴為不合法，而無從審究。上訴論旨，指摘原判決違背法令，求予
廢棄，難認有理由，應予駁回。
據上論結，本件上訴為無理由，爰依行政訴訟法第二百五十五條第一項、第一百零四
條、第九十八條第三項前段、民事訴訟法第八十五條第一項前段，判決如主文。
中　　華　　民　　國　　九十三　　　年　　　二　　　　月　　二十六　　　日
                    最 高 行 政 法 院  第 三 庭
                                審 判 長 法  官　　　廖　政　雄
                                         法  官      高  啟  燦
                                         法  官　　　林　清　祥
                                         法  官　　　鍾　耀　光
                                         法  官　　　姜　仁　脩
右  正  本  證  明  與  原  本  無  異
　　　　　　　　　　　　　　　　　　　　 法院書記官　蘇  金  全
中　　華　　民　　國　　九十三　　　年　　　二　　　　月　　二十六　　　日
